【裁判字號】    95,交聲,203
【裁判日期】    951030
【裁判案由】    違反道路交通管理處罰條例聲明異議
【裁判全文】
臺灣新竹地方法院交通事件裁定         95年度交聲字第203號
原處分機關  交通部公路總局新竹區監理所新竹市監理站
異  議  人  甲○○○
即受處分人
上列異議人即受處分人因違反道路交通管理處罰條例案件，對於
交通部公路總局新竹區監理所新竹監理站民國95年6 月30日竹監
新四字第裁51-E00000000號違反道路交通管理事件裁決處分聲明
異議，本院裁定如下：
    主  文
原處分撤銷。
甲○○○汽車駕駛人，駕駛汽車經測試檢定酒精濃度超過規定標
準，吊扣其駕駛執照壹年。
    理  由
一、按民國94年2月5日公布、95年2月5日施行之行政罰法第26條
    規定「一行為同時觸犯刑事法律及違反行政法上義務規定者
    ，依刑事法律處罰之。但其行為應處以其他種類行政罰或得
    沒入之物而未經法院宣告沒收者，亦得裁處之。前項行為如
    經不起訴處分或為無罪、免訴、不受理、不付審理之裁判確
    定者，得依違反行政法上義務規定裁處之。」，此即所謂一
    事不二罰原則。次按被告所犯為死刑、無期徒刑或最輕本刑
    3 年以上有期徒刑以外之罪，檢察官參酌刑法第57條所列事
    項及公共利益之維護，認以緩起訴為適當者，得定1年以上3
    年以下之緩起訴期間為緩起訴處分，其期間自緩起訴處分確
    定之日起算；又被告於緩起訴期間內，有下列情形之一者，
    檢察官得依職權或依告訴人之聲請撤銷原處分，繼續偵查或
    起訴：(一)於期間內故意更犯有期徒刑以上刑之罪，經檢察
    官提起公訴者。(二)緩起訴前，因故意犯他罪，而在緩起訴
    期間內受有期徒刑以上刑之宣告者。(三)違背第253條之2第
    1項各款之應遵守或履行事項者。刑事訴訟法第253條之1第1
    項、第253條之3第1 項分別定有明文。準此，被告經檢察官
    為「緩起訴」處分者，於「緩起訴」之猶豫期間內，其最後
    是否會被檢察官提起公訴？猶懸而未定，意即「緩起訴」處
    分於猶豫期間內尚未具有實質之確定力，檢察官於期間內，
    可對被告繼續觀察，此時若被告顯無反省警惕之情或根本欠
    缺反省警惕之能力，檢察官得依職權或依告訴人之聲請，將
    被告「緩起訴」處分撤銷。而行政罰法第26條第2 項規定經
    不起訴處分或為無罪、免訴、不受理、不付審理之裁判「確
    定」者，始得依違反行政法上義務規定裁處之規定，雖不包
    括「緩起訴」處分在內，然「緩起訴」處分之最終使被告免
    於刑事訴追之效果，與「不起訴」處分效果相同，故解釋上
    應包括緩起訴處分情形在內，且依行政罰法第26條第2項規
    定之立法意旨，亦必須待緩起訴處分實質確定時，始確定被
    告免於受刑事訴追，處分機關始得為行政裁罰。從而，在緩
    起訴期間期滿前，因緩起訴處分仍有被撤銷之可能，處分機
    關若為行政裁決，將使受處分人有同時遭到刑事訴追及行政
    處罰之危險，而與行政罰法第26條規定之立法意旨相違背。
二、次按行政罰法第5 條規定：「行為後法律或自治條例有變更
    者，適用行政機關最初裁處時之法律或自治條例。但裁處前
    之法律或自治條例有利於受處罰者，適用最有利於受處罰者
    之規定。」。關於此條所稱之「裁處」究屬何意，最高行政
    法院89年9 月份第一次庭長法官聯席會議決議謂：「依修正
    理由說明，包括訴願、再訴願及行政訴訟之決定或判決」，
    亦即在行政法院原則上應適用其作成決定或判決時之法律，
    僅於修正前之法律較有利時，始例外適用修正前之法律。法
    院雖非行政法院，但因係依法就受處分人對於交通裁決所提
    出之聲明異議而為審理，與行政法院就受處分人對於行政處
    分提起行政訴訟而為審理之地位相似，自應比附援引同一法
    理而為適用，故仍應有從新從輕原則之適用。查道路交通管
    理處罰條例所規定之罰鍰、記點之裁罰，本屬行政罰之性質
    （參照上開行政罰法第1條、第2條將罰鍰、記點處分均定為
    行政罰），是有上開行政罰法第5 條規定之適用。又道路交
    通管理處罰條例第35條第1項第1款規定，業經總統於94年12
    月28日以華總一義字第09400212581 號令公布修正，且經行
    政院於95年6 月23日以院臺交字第0950087685號令發布定自
    95年7月1日施行，惟該條項規定之內容，與修正前之內容並
    無不同，經比較新舊法後，認為原規定並未更有利於受處分
    人，自應適用修正後道路交通管理處罰條例第35條第第1 項
    第1款規定論處。
三、第按，「汽車駕駛人，駕駛汽車經測試檢定酒精濃度超過規
    定標準者，處15000元以上60000元以下罰鍰，並當場移置保
    管其車輛及吊扣其駕駛執照1 年。因而肇事致人受傷者，並
    吊扣其駕駛執照2 年；致人重傷或死亡者，吊銷其駕駛執照
    ，並不得再考領」，道路交通管理處罰條例第35條第1項第1
    款定有明文。另「汽車駕駛人飲用酒類或其他類似物後其吐
    氣所含酒精濃度超過每公升0.25毫克或血液中酒精濃度超過
    0.05% 以上者，不得駕車」，亦經道路交通管理處罰條例第
    92條第1 項所授權訂定之道路交通安全規則第114條第2款明
    文所定。
四、本件原處分機關交通部公路總局新竹區監理所新竹市監理站
    ，認異議人甲○○○駕駛愛德萬測試股份有限公司所有、車
    牌號碼4096－MY號自用小客車於95年5月30日凌晨1時11分許
    在新竹市○○路農改場前，為新竹市警察局交通隊第一分隊
    警員張貴發舉發酒後駕車，酒測值0.97MG/L，並填掣開竹市
    警交字第E00000000號違規單移送原處分機關處理在案，嗣
    異議人接獲違規通知單後不服舉發，於應到案日期（95年6
    月14日）前，向原處分機關提出陳述，乃由原處分機關依道
    路交通管理處罰條例第35條第1項規定，於95年6月30日以竹
    監新四字第裁51-E00000000號裁處異議人罰鍰49,500元，並
    吊扣其駕駛執照1年（裁決書載為12個月）。
五、異議人聲明異議意旨略以：其於上揭時、地酒醉駕車，業經
    檢察官為緩起訴處分，基於行政罰法一事不二罰，原處分再
    依道路交通管理處罰條例處罰顯有違誤等語。
六、經查：
(一)異議人就於前揭時地酒後駛上開自用小客車，經警測其呼氣
    酒精濃度達每公升0.97毫克，經警舉發「酒後駕車」違規，
    並經臺灣新竹地方法院檢察署檢察官於95年6月1日以95年度
    速偵字第1009號為緩起訴處分，其期間為1 年，被告即異議
    人應於緩起訴確定後1個月內支付2萬元予財團法人臺灣更生
    保護會新竹分會，且經臺灣高等法院檢察署於95年8 月22日
    駁回再議之聲請之情，有新竹市警察局舉發違反道路交通管
    理事件通知單、上開緩起訴處分書、95職議字第590號裁定
    等附卷足憑，異議人確於上開時地飲酒超過規定標準之事實
    ，堪以認定。
(二)異議人於上開時地飲酒開車之公共危險犯行，同時觸犯道路
    交通管理處罰條例之規定，經警方開單舉發後，原處分機關
    於95年6 月30日以竹監新四字第裁51-E00000000號裁處異議
    人罰鍰49500元，並吊扣其駕駛執照1年等情，有新竹市警察
    局舉發違反道路交通管理事件通知單及交通部公路總局新竹
    區監理所新竹市○○○○○道路交通管理事件裁決書各1 份
    在卷可證。本件原處分之裁決日期為95年6 月30日，然異議
    人既因同一案件，先經檢察官為緩起訴處分，前開緩起訴處
    分於95年8月22日方確定，且緩起訴期間為1年，於1 年後即
    96年8 月21日始實質確定。在緩起訴處分期間尚未期滿而未
    實質確定前，新竹市監理站即就同一事件裁決異議人罰鍰49
    500元，並吊扣其駕駛執照1年之處分，依上開說明，顯與行
    政罰法第26條第2 項一事不二罰之規定有違，異議人之異議
    即有理由，應由本院將原處分撤銷。又吊扣駕駛執照屬於行
    政罰法第26條第1 項但書所稱其他種類行政罰，仍得裁處之
    ，爰依道路交通管理處罰條例第35條第1項第1款之規定，吊
    扣其駕駛執照1年。
七、據上論斷，應依道路交通案件處理辦法第20條前段裁定如主
    文。
中    華    民    國    95    年    10    月    30    日
                  交通法庭  法  官  李毓華
以上正本證明與原本無異。
如不服本裁定，應於裁定送達後5 日內向本院提出抗告狀。
中    華    民    國    95    年    10    月    30    日
                            書記官  李佩真


司法院資訊處製作；財團法人民間司法改革基金會備份。
